【裁判字號】    97,訴,892
【裁判日期】    970331
【裁判案由】    違反毒品危害防制條例
【裁判全文】
臺灣彰化地方法院刑事判決               97年度訴字第892號
公  訴  人  臺灣彰化地方法院檢察署檢察官
被      告  甲○○
上列被告因違反毒品危害防制條例案件，經檢察官提起公訴（97
年度毒偵字第220 號、第614 號），本院合議庭裁定由受命法官
獨任進行簡式審判程序，茲判決如下：
    主  文
甲○○施用第二級毒品，處有期徒刑拾月；又施用第一級毒品，
處有期徒刑壹年貳月，扣案之第一級毒品海洛因壹包（淨重零點
零陸公克，空包裝重零點貳公克）沒收銷燬之，注射針筒壹支
沒收。應執行有期徒刑壹年拾壹月，扣案之第一級毒品海洛因壹
包（淨重零點零陸公克，空包裝重零點貳公克）沒收銷燬之，
注射針筒壹支沒收。
    犯罪事實
一、甲○○前於民國90年間因施用第1 、2 級毒品案件，經臺灣
    雲林地方法院以90年度訴字第78號刑事判決分別判處有期徒
    刑8 月、6 月，應執行有期徒刑1 年確定；另於90年間因施
    用第2 級毒品案件，經臺灣雲林地方法院以90年度易字第85
    1 號刑事判決判處有期徒刑7 月確定；復於91年間因施用第
    1 級毒品案件，經臺灣雲林地方法院以91年度訴字第185 號
    判處有期徒刑10月確定，上開臺灣雲林地方法院90年度易字
    第851 號、91年度訴字第185 號2 案，經聲請由臺灣雲林地
    方法院以91年度聲字第509 號裁定定應執行刑為有期徒刑1
    年4 月確定後，經移送接續執行，於92年12月15日因縮短刑
    期假釋出監並付保護管束。復於假釋保護管束期間，於93年
    間因施用第1 級毒品、竊盜、施用第2 級毒品等案件，經臺
    灣雲林地方法院分別以93年度訴字第494 號、94年度易字第
    15號、94年度易字第6 號刑事判決各判處有期徒刑10月、10
    月、5 月確定，上開3 案經聲請臺灣雲林地方法院以94年度
    聲字第328 號裁定定應執行刑有期徒刑1 年10月確定，並經
    撤銷假釋，應執行前揭殘刑有期徒刑10月14日，而接續執行
    ，於95年12月26日因縮短刑期假釋出監並付保護管束。復於
    假釋保護管束期間，於96年間因施用第1 、2 級毒品案件，
    經本院以96年度訴字第1289號刑事判決分別判處有期徒刑3
    月又15日、7 月、4 月，應執行有期徒刑1 年確定，於96年
    12月28日經送監執行，並撤銷前揭假釋，現仍在臺灣彰化監
    獄執行中（不構成累犯）。其前於90年間因施用毒品案件，
    經臺灣雲林地方法院以90年度毒聲字第19號裁定令入戒治處
    所施以強制戒治，並以90年度毒聲字第907 號裁定停止戒治
    付保護管束，復以90年度毒聲字第1314號裁定撤銷停止戒治
    令入戒治處執行所餘之強制戒治期間，已於91年8 月1 日強
    制戒治執行完畢釋放；復於前揭強制戒治執行完畢釋放5 年
    內，於96年間因施用第1 、2 級毒品案件，經本院於96年9
    月13日以96年度訴字第1289號刑事判決分別判處有期徒刑3
    月又15日、7 月、4 月，應執行有期徒刑1 年，並於96年11
    月9 日確定。詎其不知悔改，明知海洛因及甲基安非他命，
    分別業經公告為毒品危害防制條例第2 條第2 項第1 、2 款
    所列管之第1 、2 級毒品，不得非法持有、施用，於前揭強
    制戒治執行完畢釋放後5 年內，於96年間再犯施用毒品案件
    ，經法院判處罪刑確定後，復分別基於施用第2 級毒品甲基
    安非他命、第1 級毒品海洛因之犯意，於96年12月28日下午
    約4 、5 時許，在其位於彰化縣員林鎮○○街26號3 樓居所
    處，先將甲基安非他命以玻璃球吸食器隔熱燒烤吸食煙霧之
    方式，施用第2 級毒品甲基安非他命1 次後；再另將海洛因
    摻水以注射針筒注射入體內之方式，施用第1 級毒品海洛因
    1 次。嗣經警方於96年12月28日下午6 時許，在其上址居處
    內，因另案拘提而查獲，並扣得其所有前揭施用海洛因後所
    剩餘之第1 級毒品海洛因1 包（淨重0.06公克，空包裝重0.
    23公克）、施用海洛因時所用之注射針筒1 支，且於96年12
    月28日晚上8 時17分採尿送驗後，始知上情。
二、案經彰化縣警察局員林報請臺灣彰化地方法院檢察署檢察官
    偵查起訴。
    理  由
一、本案被告甲○○所犯係死刑、無期徒刑、最輕本刑為3 年以
    上有期徒刑以外之罪，其於準備程序就前揭被訴事實為有罪
    之陳述，經受命法官告知簡式審判程序之旨，並聽取其與公
    訴人之意見後，本院認無不得或不宜改依簡式審判程序進行
    之處，爰依刑事訴訟法第273 條之1 第1 項、第284 條之1
    ，裁定本案由受命法官獨任進行簡式審判程序，合先敘明。
二、訊據被告對其於上揭時、地，先後分別施用第2 級毒品甲基
    安非他命、第1 級毒品海洛因各1 次之事實，於本院審理時
    均坦承不諱（參見本院97年3 月31日審判筆錄），且有扣案
    粉末1 包，經送驗後係第1 級毒品海洛因（淨重0.06公克，
    空包裝重0.23公克），此有法務部調查局97年2 月18日調科
    壹字第09723009120 號鑑定書1 紙（參見臺灣彰化地方法院
    檢察署97年度毒偵字第220 號偵查卷宗第49頁）附卷可參；
    至扣案之注射針筒1 支係被告所有供施用第1 級毒品海洛因
    所用之物，業經被告於本院審理中供明在卷，可資佐證。另
    查：
  (一)被告係於96年12月28日晚上8 時17分，經警方採集被告尿液
    送驗結果，分別呈嗎啡、甲基安非他命陽性反應，此有詮昕
    科技股份有限公司97年1 月11日報告編號00000000號濫用藥
    物尿液檢驗報告、委託檢驗尿液代號與真實姓名對照認證單
    各1 紙（參見同上偵查卷宗第10頁、第36頁）附卷可稽，足
    見被告確有施用第1 、2 級毒品海洛因、甲基安非他命之事
    實，應可認定。
  (二)按海洛因施用入人體後水解還原成嗎啡，再循嗎啡之代謝方
    式排出體外，業據行政院衛生署藥物食品檢驗局73藥檢壹字
    第030221號函說明綦詳，且依醫學臨床實驗及根據英國藥學
    會出版Isolation and Indentification of Drugs一書第2
    版載明：口服或注射海洛因後可快速吸收，並於血液中迅速
    代謝成6 —乙醯嗎啡，然後轉變成嗎啡；再毒品施用後於尿
    液、血液中可檢出之最大時限，與施用劑量、施用頻率、施
    用方式、施用者飲水量之多寡、個人體質、檢體收集時間點
    及所用檢測方法之靈敏度等因素有關，因個案而異，一般於
    尿液中可檢出之最大時限，古柯鹼為施用後1 至4 天、海洛
    因為2 至4 天、嗎啡為2 至4 天、大麻為1 至10天、安非他
    命為1 至4 天、甲基安非他命為1 至5 天、MDMA為1 至4 天
    、MDA 為1 至4 天、Ketamine為2 至4 天等語，業經行政院
    衛生署管制藥品管理局92年7 月23日管檢字第0920005609號
    函載明明確。是參酌前揭報告，被告自白於前揭時間分別有
    施用第2 級毒品甲基安非他命、第1 級毒品海洛因各1 次之
    犯行等語，核與事實相符，應堪採信。
  (三)施用第1 、2 級毒品為犯罪行為，毒品危害防制條例第10條
    定有處罰明文。故施用第1 、2 級毒品者，依前揭規定本應
    科以刑罰。惟基於刑事政策，對合於一定條件之施用者，則
    依同條例第20條、第23條之規定，施以觀察、勒戒及強制戒
    治之保安處分。毒品危害防制條例於92年7 月9 日修正公布
    ，自93年1 月9 日施行，其中第20條、第23條將施用毒品之
    刑事處遇程序，區分為「初犯」及「5 年內再犯」、「5 年
    後再犯」。依其立法理由之說明：「初犯」，經觀察、勒戒
    或強制戒治後，應為不起訴處分或不付審理之裁定；經觀察
    、勒戒或強制戒治執行完畢釋放後，「5 年內再犯」者，因
    其再犯率甚高，原實施之觀察、勒戒及強制戒治既已無法收
    其實效，爰依法追訴或裁定交付審理。至於經觀察、勒戒或
    強制戒治執行完畢釋放後，「5 年後再犯」者，前所實施之
    觀察、勒戒或強制戒治已足以遮斷其施用毒品之毒癮，為期
    自新及協助其斷除毒癮，仍適用「初犯」規定，先經觀察、
    勒戒或強制戒治之程序。從而依修正後之規定，僅限於「初
    犯」及「5 年後再犯」2 種情形，始應先經觀察、勒戒或強
    制戒治程序。倘被告於5 年內已再犯，經依法追訴處罰，縱
    其第3 次（或第3 次以上）再度施用毒品之時間，在初犯經
    觀察、勒戒或強制戒治執行完畢釋放5 年以後，已不合於「
    5 年後再犯」之規定，且因已於「5 年內再犯」，顯見其再
    犯率甚高，原實施觀察、勒戒或強制戒治，已無法收其實效
    ，即應依該條例第10條處罰（最高法院95年度第7 次刑事庭
    會議決議要旨參照）。經查，被告前於90年間因施用毒品案
    件，經臺灣雲林地方法院以90年度毒聲字第19號裁定令入戒
    治處所施以強制戒治，並以90年度毒聲字第907 號裁定停止
    戒治付保護管束，復以90年度毒聲字第1314號裁定撤銷停止
    戒治令入戒治處執行所餘之強制戒治期間，已於91年8 月1
    日強制戒治執行完畢釋放；復於前揭強制戒治執行完畢釋放
    5 年內，於96年間因施用第1 、2 級毒品案件，經本院於96
    年9 月13日以96年度訴字第1289號刑事判決分別判處有期徒
    刑3 月又15日、7 月、4 月，應執行有期徒刑1 年，並於96
    年11月9 日確定等情之事實，此有臺灣高等法院被告前案紀
    錄表、臺灣彰化地方法院檢察署刑案資料查註紀錄表各1 份
    附卷可參。被告前既曾因施用毒品案件，經強制戒治後，復
    於強制戒治執行完畢釋放後5 年內，再犯施用毒品罪，且經
    法院判處罪刑確定，被告於犯罪事實欄一所示時間再度各施
    用甲基安非他命、海洛因之犯行等情，即非屬毒品危害防制
    條例第20條第3 項所定「5 年後再犯」之情形，檢察官逕行
    起訴，要無不合。至起訴意旨認為被告曾於91年8 月1 日因
    強制戒治執行完畢釋放後，於5 年內再犯上揭施用毒品犯行
    等語，容有誤會，附此敘明。依前開說明，本案被告上開所
    為，係於上揭強制戒治執行完畢釋放後5 年內，再犯施用毒
    品罪，且經法院判處罪刑確定後，再度分別犯本案之毒品危
    害防制條例第10條第1 、2 項施用第1 、2 級毒品罪，本案
    事證明確，被告上開犯行，應堪認定。
三、按海洛因、甲基安非他命為毒品危害防制條例第2 條第2 項
    第1 、2 款所明定之第1 、2 級毒品。核被告所為，各係犯
    同條例第10條第2 項之施用第2 級毒品罪及同條例第10條第
    1 項之施用第1 級毒品罪。被告持有第1 、2 級毒品進而施
    用，持有之低度行為各為施用之高度行為所吸收，均不另論
    持有毒品之罪。被告所犯上開2 罪，犯意各別，行為互異，
    應分論併罰。爰審酌被告前因施用毒品案件經強制戒治執行
    完畢釋放後，仍未能徹底戒絕毒品，再犯本案之罪，顯然未
    能善體國家設置觀察、勒戒、強制戒治機構，協助毒品施用
    者戒除毒癮之良法美意，且前於90年間因施用第1 、2 級毒
    品案件，經臺灣雲林地方法院以90年度訴字第78號刑事判決
    分別判處有期徒刑8 月、6 月，應執行有期徒刑1 年確定；
    另於90年間因施用第2 級毒品案件，經臺灣雲林地方法院以
    90年度易字第851 號刑事判決判處有期徒刑7 月確定；復於
    91年間因施用第1 級毒品案件，經臺灣雲林地方法院以91年
    度訴字第185 號判處有期徒刑10月確定，上開臺灣雲林地方
    法院90年度易字第851 號、91年度訴字第185 號2 案，經聲
    請由臺灣雲林地方法院以91年度聲字第509 號裁定定應執行
    刑為有期徒刑1 年4 月確定後，經移送接續執行，於92年12
    月15日因縮短刑期假釋出監並付保護管束。復於假釋保護管
    束期間，於93年間因施用第1 級毒品、竊盜、施用第2 級毒
    品等案件，經臺灣雲林地方法院分別以93年度訴字第494 號
    、94年度易字第15號、94年度易字第6 號刑事判決各判處有
    期徒刑10月、10月、5 月確定，上開3 案經聲請臺灣雲林地
    方法院以94年度聲字第328 號裁定定應執行刑有期徒刑1 年
    10月確定，並經撤銷假釋，應執行前揭殘刑有期徒刑10月14
    日，而接續執行，於95年12月26日因縮短刑期假釋出監並付
    保護管束。復於假釋保護管束期間，於96年間因施用第1 、
    2 級毒品案件，經本院以96年度訴字第1289號刑事判決分別
    判處有期徒刑3 月又15日、7 月、4 月，應執行有期徒刑1
    年確定，於96年12月28日經送監執行，並撤銷前揭假釋，現
    仍在臺灣彰化監獄執行中（不構成累犯）等情，此有臺灣高
    等法院被告前案紀錄表、臺灣彰化地方法院檢察署刑案資料
    查註紀錄表各1 份存卷可考，公訴意旨認為被告再犯本案之
    2 罪為累犯等語，尚有誤會，惟念其施用毒品之手段、施用
    毒品乃自戕一己之身體健康，尚未對他人造成危害，且犯後
    已坦承犯行，態度良好等一切情狀，各量處如主文所示之刑
    ，並定其應執行之刑。又被告上揭所為之犯罪時間，均係在
    96年4 月24日以後所犯，核與中華民國96年罪犯減刑條例第
    2 條第1 項之應減刑規定不符，自均不應予減輕其刑，附此
    敘明。
四、又毒品危害防制條例第18條第1 項前段之規定，乃刑法第38
    條第1 項第1 款之特別規定，此所稱查獲之毒品，係指有罪
    判決書於事實欄內，已經認定為被告有罪事實之毒品，即足
    當之，不以仍屬於被告所有者為限（最高法院92年度臺非字
    第297 號裁判要旨參照）。經查：
  (一)扣案之粉末1 包（淨重0.06公克，空包裝重0.23公克），經
    送驗後係第1 級毒品海洛因，且為被告於前揭施用海洛因後
    所剩餘，均已如前述，至該包裝海洛因之塑膠袋，業已無法
    與毒品析離，亦經法務部調查局以93年3 月19日調科壹字第
    09300113060 號函釋明確，均屬違禁物，不問是否屬於犯人
    所有與否，依毒品危害防制條例第18條第1 項前段規定，併
    予宣告沒收銷燬之。又鑑定耗損之毒品，既已滅失，即無庸
    併予宣告沒收銷燬，附此敘明。
  (二)另扣案之注射針筒1 支係被告所有施用第1 級毒品海洛因所
    用之物等情，業經被告於本院審理中供明在卷，爰依刑法第
    38條第1 項第2 款之規定併予宣告沒收，附此敘明。
據上論斷，應依刑事訴訟法第273 條之1 第1 項、第299 條第1
項前段，毒品危害防制條例第10條第1 項、第2 項、第18條第1
項前段，刑法第11條、第38條第1 項第2 款、第51條第5 款，判
決如主文。
本案經檢察官吳芙如到庭執行職務。
中    華    民    國    97    年    3     月    31    日
                  刑事第八庭      法  官  唐中興
以上正本證明與原本無異。
如不服本判決，應於判決送達後10日內，向本院提出上訴書狀，
上訴書狀應「敘述具體上訴理由」，並按他造當事人之人數附繕
本。「切勿逕送上級法院」。
中    華    民    國    97    年    3     月    31    日
                                  書記官  吳政
【附錄本案判決論罪科刑法條全文】：
毒品危害防制條例第10條
施用第1級毒品者，處6月以上5年以下有期徒刑。
施用第2級毒品者，處3年以下有期徒刑。


司法院資訊處製作；財團法人民間司法改革基金會備份。
